臺灣臺南地方法院民事判決
110年度訴字第1422號
原      告  林欣怡  
被      告  吳俊霆  
訴訟代理人  裘佩恩律師
            蘇泓達律師
            莊佳蓉律師
上列當事人間請求返還借款事件，經本院於民國110年12月7日言
詞辯論終結，判決如下：
    主    文
原告之訴及其假執行之聲請均駁回。
訴訟費用由原告負擔。
    事實及理由
一、原告主張：兩造原為男女朋友，自民國94年間開始交往，於
    110年1月28日分手，交往期間，雙方同居在原告承租之臺南
    市○○區○○街000號住處（下稱安富街住處）。被告於109年10
    月間向原告稱其在外積欠賭債、工程款，要求原告代其借款
    ，原告遂於109年10月24日中午，在安富街住處後方公園，
    以自己名義向友人郭文祥借款新臺幣（下同）60萬元，並簽
    立借據1紙及60萬元之本票3紙交予郭文祥，約定每期還款36
    ,000元，未約定還款期限。原告借得款項後，即返回安富街
    住處，以借貸之意思將上開60萬元現金親手交予被告（下稱
    系爭借款），因當時兩造為男女朋友，原告並未要求被告簽
    立借據或本票。嗣因被告無法按月清償36,000元，又再要求
    原告向郭文祥請求免計利息，以及改以按月還款20,000元之
    方式清償系爭借款，雖郭文祥同意，惟被告並未按期清償。
    兩造嗣於110年1月28日分手，原告要求被告返還系爭借款，
    被告卻藉故拒不返還，且被告於知悉原告於110年2月中旬與
    郭文祥開始交往，以及郭文祥已將原告當初簽立之借據1紙
    及本票3紙交還原告後，竟直接否認系爭借款存在。為此依
    消費借貸之法律關係，提起本件訴訟，並聲明：㈠被告應給
    付原告60萬元，及自起訴狀繕本送達翌日起至清償日止，按
    週年利率百分之5計算之利息。㈡願供擔保請准宣告假執行。
二、被告則以：被告既否認與原告間有系爭借款之消費借貸法律
    關係，自應由原告就兩造間有消費借貸合意及金錢交付負舉
    證責任，然原告迄今未提出兩造間有消費借貸合意，及原告
    曾交付系爭借款予被告之證據。又縱認兩造間確有消費借貸
    法律關係存在，然依原告110年1月29日於LINE對話中向被告
    表示：「…算了！我答應這筆帳！我背了！只要你那邊自己
    好好處理好…我認了」之內容，可見原告亦已免除被告之債
    務等語，資為抗辯。並聲明：㈠原告之訴及其假執行之聲請
    均駁回。㈡如受不利判決，願供擔保請准宣告免為假執行。
三、兩造不爭執之事項為（本院卷第240至241頁）：
　㈠兩造於94年間開始交往，110年1月28日分手。交往期間兩造
    同住在原告租賃之安富街住處。
　㈡原告於109年10月24日中午，在其安富街住家後面的公園，向
    郭文祥（職業為塑膠技師）借得60萬元。
　㈢原告與郭文祥在110年2月中旬開始交往，郭文祥當時將本院
    訴字卷第79、81頁所示之借據1紙及本票3紙還給原告，原告
    現與郭文祥為未婚夫妻關係。
　㈣兩造110年1月28日分手時，對兩造間先前55,000元之債務，
    談妥由被告每個月以轉帳或現金方式分期給付3,000元給原
    告，到110年7月20日還3,000元時，原告要求被告一次將剩
    餘的金額還給原告，被告在110年7月26日以轉帳匯款方式，
    轉了37,000元給原告。業已還清該55,000元。
　㈤兩造對於有以LINE通訊軟體傳送下列訊息不爭執：
　⒈1/27，被告傳：「不要說因為60萬才跟他接觸」（補字卷第1
    59頁）。
　⒉1/27，被告傳：「那時死心就不會去借60萬」（補字卷第165
    頁）。
　⒊1/27，原告先傳：「是否可以簽本票給我，因為我真的會怕
    ，怕往後你賴帳，那我怎麼辦」。被告回：「我會給你的」
    （補字卷第173頁）、「我穩定了會拿給你」（補字卷第181
    頁）、「我穩定了自然會找人拿給你」（補字卷第183頁）
    。
　⒋1/27，原告先傳：「你現在的負債應該剩不多，因為我這60
    萬也讓你分期了剩當鋪的5萬」。被告回：「你跟他早談好
    在一起，我知道你惜情，讓我感到慚愧」（補字卷第189頁
    ）、「我想了想，是要謝謝你幫我協商，我還誤會你，我的
    事你別理了，過好日子」（補字卷第193頁）。
　⒌1/28，被告傳：「畢竟你是幫我的，我不能害你，你也照顧
    我這麼久」、「我想清楚了，外面所有的債慢慢還清」、「
    所以不用常常逼我錢，我說過我要全部還清，可是要讓我時
    間」（補字卷第207頁）。
　⒍1/28：原告先傳：「錢是我開口跟人借的，也是你答應會處
    理的，現在說我逼你」。被告回：「我決定不走，就是打算
    每筆錢全還清楚，因為太多筆要給我一筆一筆來」（補字卷
    第209至211頁）。
　⒎1/29，原告先傳：「這樣也不像你說的包括我的1百2十幾…算
    了！我也沒辦法再幫你了，你自己保重」。被告回：「還增
    加」、「我以為只剩6十幾」（補字卷第229頁）。
　⒏1/29，原告先傳：「是因為你到3月份也沒辦法一個月還2萬
    所以乾脆把罪名推給別人，讓那個人來承擔罷了！而那個人
    就是我....」。被告回：「我答應你的會做到」（補字卷第
    245頁）、「我說了，只要我這處理完，我會拿給你」（補
    字卷第249頁）。
　⒐1/29，被告傳：「我原本是60幾萬，忘了上個月又借了15萬
    繳利息，你說的對，我晚全部寫出才知道80幾」、「以前都
    你在幫我算，現在自己算出來，才知道你看到這些帳的心情
    ，虧欠你太多」（補字卷第251頁）。
四、得心證之理由：
　㈠原告依據消費借貸之法律關係，請求被告返還60萬元，及自
    起訴狀繕本送達翌日起至清償日止，按週年利率百分之5計
    算之利息，有無理由？
　⒈按稱消費借貸者，謂當事人一方移轉金錢或其他代替物之所
    有權於他方，而約定他方以種類、品質、數量相同之物返還
    之契約，民法第474條第1項定有明文。又主張法律關係存在
    之當事人，須就該法律關係發生所須具備之特別要件，負舉
    證之責任（最高法院48年台上字第887號判決意旨參照）。
    因此，消費借貸法律關係之成立，須具備：㈠借貸意思表示
    相互一致、㈡交付借貸物等特別要件，是當事人主張有金錢
    借貸關係存在，除須證明有金錢之交付外，自須就雙方借貸
    意思表示互相一致，負舉證之責。
　⒉本件原告起訴主張兩造間成立系爭借款契約，且已將60萬元
    現金交付被告等語，為被告所否認，並以前詞置辯，依民事
    訴訟法第277條之規定，應由原告就兩造間有消費借貸合意
    及交付系爭借款予被告等有利於己之事實負舉證責任。經查
    ：
　⑴原告雖提出借據1紙及本票3紙為證，惟核該借據內容乃係原
    告表示其有於109年10月24日收受60萬元借款，並同意以每
    月為一期，每期還款36,000元（本院卷第79頁），又上開本
    票3紙亦均係以原告名義所簽立（本院卷第81頁），而非由
    被告所書立。是上開證據資料雖可證明原告有於109年10月2
    4日以自己名義向郭文祥借得60萬元之款項，然並無法證明
    兩造間就系爭借款有成立消費借貸合意及交付金錢之事實。
　⑵觀諸原告提出之兩造間110年1月23日起至同年8月27日間之LI
    NE對話紀錄內容，兩造間應認有達成系爭借款之消費借貸合
    意及交付款項之事實，茲依照兩造間對話時間序分述如下：
　①原告於110年1月26日下午1時58分傳：「這個錢不是我借的更
    不是我朋友借的，而是你借的，他（指郭文祥）是為了幫我
    而我是為了幫你，才有這筆帳的，不應該讓他當冤大頭的對
    嗎？也避免以後有金錢上的爭執出來所以我經過你答應我才
    跟他說～3月份開始一個月還2萬」；於同日下午3時26分傳：
    「不用這樣封鎖我…這樣3月份怎麼找你，這樣我會怕餒……等
    等這筆爛帳又要我承擔了」；於同日下午3時35分傳：「那3
    月份你還要還2萬嗎」。被告則於同日下午3時38分回傳：「
    會，晚上我找地方睡」（補字卷第93至95、105頁），可見
    當原告質問被告如何處理向郭文祥所借款項後續還款事宜時
    ，被告並未否認，反而承諾會自3月份起每月還款2萬元，是
    兩造間應確有系爭借款之消費借貸關係存在，否則被告理應
    會在原告提及系爭借款時，立即嚴詞否認，更不可能在原告
    詢問後續還款事宜時，表示會還款等語。
　②原告於110年1月27日上午12時39分傳：「我說你跟人家處理
    錢我就不用拜託人家了」。被告先於同日上午12時40分、41
    分、42分回以：「我從來沒賣過老婆，原來是陪睡處理，這
    話你自己說的，別又說我生話」，復於同日上午3時14分再
    傳：「不要說因為60萬才跟他接觸」；嗣於110年1月27日上
    午9時38分又再傳：「那時死心就不會去借60萬」（補字卷
    第157、159、165頁），綜合前後對話之脈絡，被告彼時應
    係發現原告與郭文祥間有曖昧，而決定搬出兩造同居處所，
    果兩造間無系爭借款之債務關係存在，被告應不會在提及郭
    文祥時，將其與60萬元連結在一起。被告於本院110年11月1
    日準備程序時雖辯稱：60萬是我108年間在外面向朋友「九
    尾」（我只知道綽號，不知真實姓名）借的云云（本院卷第
    145頁），然核兩造間對話紀錄前後均係在討論原告與郭文
    祥有曖昧之事，60萬元亦是承接在該對話之後，然兩造言談
    間均不曾提及「九尾」其人或其債，被告復未舉證以實其說
    ，其辯自不足採。
　③原告於110年1月27日上午10時42分傳：那我可不可以再麻煩
    你最後一件事…是否可以簽本票給我，因為我真的會怕，怕
    往後你賴帳，那我怎麼辦…」；於上午11時21分傳：「我真
    的會怕以後你如果有賴帳，我怎麼拿的出來還，到時候是不
    是又要為了這些帳再那一堆事了……你簽一個月一個月的，你
    有還再拿一張回去，如果遇到剛好那個月不方便也可以說，
    不然什麼都沒有，我真的會怕」；於同日下午12時08分傳：
    「那請問你到時候怎麼拿錢給我口口聲聲說會還我錢，我還
    好意要幫你，你說這些話回我，現在是告訴我，你的那些帳
    ，我要承擔起來嗎」。被告則於同日上午10時57分回以：「
    我會給你的」；於同日下午12時12分傳：「我穩定了會拿給
    你」；復於同日下午12時17分傳：「我穩定了自然會找人拿
    給你」（補字卷第173、175、179至183頁）。可見兩造間確
    實多次就系爭借款之債務問題進行協商，被告雖未依照原告
    要求簽立本票，但也有主動承諾會清償原告。被告雖於本院
    110年11月1日準備程序時辯稱：「我穩定了會拿給你」是指
    110年1月28日分手時談的每個月3,000元，總共是55,000元
    ，若原告真的有拿60萬元給我，為何沒有要求我寫本票及借
    據云云（本院卷第145頁），然上開LINE對話紀錄之時間均
    係在110年1月27日，彼時兩造尚未分手，被告辯稱上開內容
    係在討論110年1月28日分手時談的55,000元債務，顯不足採
    ，且從上開對話紀錄中也可見原告一直在請求被告簽立本票
    或給予其他承諾還款之保證，只是遭被告顧左右而言他，一
    再以「我會給你」、「穩定了會拿給你」、「穩定了自然會
    找人拿給你」等語敷衍了事，是被告辯稱原告為何沒有要求
    其寫本票或借據，顯係事後卸責之詞，不足為採。
　④原告於110年1月27日下午12時31分傳：「你現在的負債應該
    剩不多，因為我這60萬也讓你分期了」。被告於同日下午12
    時32分回以：「你跟他早談好在一起，我知道你惜情，讓我
    感到慚愧」；復於同日下午7時01分傳：「我想了想，是要
    謝謝你幫我協商，我還誤會你，我的事你別理了，過好日子
    」（補字卷第189、193頁）。可見當原告再次提及60萬元借
    款時，被告也未否認，反而是感謝原告代為協商。被告雖於
    本院110年11月1日準備程序時辯稱：「謝謝你幫我協商」是
    指我之前跟九尾欠的錢原告幫我協商云云（本院卷第145頁
    ），然如上所述，兩造前後對話脈絡均未曾提及九尾其人或
    其債，被告所辯自不足採。
　⑤於兩造分手當日即110年1月28日，被告於下午2時49分、50分
    、53分傳：「我想清楚了，外面所有的債慢慢還清」、「所
    以不用常常逼我錢，我說過我要全部清還，可是要讓我時間
    」、「我決定不走，就是打算每筆錢全還清楚，因為太多筆
    要給我一筆一筆來」（補字卷第207至209頁）。嗣原告於11
    0年11月29日上午7時21分傳：「這樣也不像你說的包括我的
    1百2十幾…算了！我也沒辦法再幫你了，你自己保重」，被
    告立即回以：「還增加」、「我以為只剩6十幾」後，又於
    同日上午10時00分、05分傳：「我答應你的會做到」、「我
    說了，只要我這處理完，我會拿給你」（補字卷第229、245
    頁），可見被告當時仍不否認兩造間有60餘萬元之債務，且
    主動表示願意清償原告。　　
　⑶是以，原告所提之借據及本票，雖未能證明兩造間有系爭借
    款之消費借貸合意及交付款項之事實，然依照兩造上開LINE
    對話紀錄內容，可認定兩造間確有系爭借款之消費借貸法律
    關係，否則原告不會多次傳送訊息要求被告清償、簽立本票
    或提供其他還款保證，而被告亦不會不加否認，反而多次主
    動表示會清償原告。是原告主張兩造間成立系爭借款契約，
    且已將60萬元現金交付被告等語，應為信實。
　㈡被告抗辯原告已經同意免除被告之債務有無理由？
　⒈按債權人向債務人表示免除其債務之意思者，債之關係消滅
    ，民法第343條定有明文。債務免除係債權人向債務人免除
    其債務之單獨行為，於其免除之意思表示達到債務人時，即
    生免除效力，固無待於債務人之承諾或另與債務人為免除之
    協議 (契約) ，然必以債權人有向債務人免除債務之意思表
    示為依歸（最高法院81年度台上字第2871號判決意旨參照）
    。
　⒉依照兩造間LINE對話紀錄內容顯示，原告曾於110年1月29日
    上午9時13分傳：「算了！我答應這筆帳！我背了！只要你
    那邊自己好好處理就好…我認了」（補字卷第239頁），復於
    同日上午10時10分傳：「這筆帳我答應，我背了，你自己去
    好好的處理剩的那些…我什麼都不想說了，越說我只會越想
    不開，這件事到此為止，往後的日子各自安好」（補字卷第
    249頁），可見原告已向被告表示免除系爭借款債務，該免
    除之意思表示達到被告時即生免除效力，揆諸前揭法文所示
    ，兩造間就系爭借款之消費借貸關係既因原告為免除之意思
    表示而消滅，原告自不得再執此向被告為請求。
　⒊原告於本院110年12月7日言詞辯論期日時雖稱：我會講這些
    話是因為我已經受不了被告，要跟被告分手，我說我背了是
    說我先幫被告處理，不是要免除被告債務的意思云云（本院
    卷第238至239頁），惟核原告上開所傳訊息內容及前後語句
    脈絡，原告所言「算了！我答應這筆帳！我背了！只要你那
    邊自己好好處理就好…我認了」及「這筆帳我答應，我背了
    ，你自己去好好的處理剩的那些…我什麼都不想說了，越說
    我只會越想不開，這件事到此為止，往後的日子各自安好」
    ，均係免除被告債務之意，而非先幫被告處理之意，否則不
    會說「只要你那邊自己好好處理就好」、「這件事到此為止
    ，往後的日子各自安好」，更不會說「我背了」、「我認了
    」、「這筆帳我答應」等話，是原告主張其無免除被告債務
    之意思，顯難憑採。
　⒋是以，兩造間雖就系爭借款存有消費借貸法律關係，然因原
    告業已於110年1月29日免除被告之債務，故兩造間上開債之
    關係業已消滅，原告不得再執此對被告為請求。　
五、綜上所述，原告依據消費借貸之法律關係，請求被告給付60
    萬元，及自起訴狀繕本送達翌日起至清償日止，按週年利率
    百分之5計算之利息，為無理由，應予駁回。原告之訴既經
    駁回，其假執行之聲請，亦因訴之駁回而失所附麗，併予駁
    回。　　
六、本件為判決基礎之事證已臻明確，兩造其餘之攻擊防禦方法
    及訴訟資料，經本院斟酌後，認均與判決結果不生影響，爰
　　不一一論駁，併此敘明。
七、訴訟費用負擔之依據：民事訴訟法第78條。
中　　華　　民　　國　　110 　年　　12　　月　　28　　日
                    民事第四庭  審判長法  官  張家瑛
　　　　　　　　　
　　　　　　　　　                    法  官  吳金芳
　　　　　　　　　
　　　　　　　　　                    法  官  陳䊹伊
以上正本係照原本作成。
如不服本判決，應於判決送達後20日內向本院提出上訴狀並表明
上訴理由（須附繕本）。如委任律師提起上訴者，應一併繳納上
訴審裁判費。
中　　華　　民　　國　　110 　年　　12　　月　　29　　日
                                      書記官  王美韻